臺灣臺中地方法院刑事判決　　　　　　　96年度易字第1011號
公　訴　人　臺灣臺中地方法院檢察署檢察官
被　　　告　甲○○
選任辯護人　吳莉鴦律師
上列被告因傷害案件，經檢察官提起公訴（95年度偵字第26671
號），及移送併辦（96年度偵字第241號），本院判決如下：
    主    文
甲○○無罪。
    理    由
一、公訴意旨略以：被告甲○○於民國95年8月22日上午5時許，
    在臺中縣大甲鎮○○路與鎮政路口附近，因見其妻黃素碧（
    業經臺灣臺中地方法院檢察署檢察官於95年12月12日以95年
    度偵字第26671號不起訴處分確定）遭告訴人乙○○（另案
    經本院於96年2月1日以95年度易字第3828號判處拘役40日）
    徒手毆打，遂基於傷害之犯意，上前阻止告訴人，並與之拉
    扯，致告訴人受有後頸部紅腫2處6X1公分、3 X1公分、左手
    臂瘀血3X3公分、右手擦傷及右手拇指腫痛等傷害等語，因
    認被告涉有刑法第277條第1項之傷害罪嫌。
二、按犯罪事實應依證據認定之，無證據不得認定犯罪事實；不
    能證明被告犯罪者，應諭知無罪之判決，刑事訴訟法第154
    條第2項、第301條第1項分別定有明文。又告訴人之告訴，
    係以使被告受刑事訴追為目的，是其陳述是否與事實相符，
    仍應調查其他證據以資審認（最高法院52年臺上字第1300號
    判例參照）。再認定不利於被告之事實，須依積極證據，茍
    積極證據不足為不利於被告事實之認定時，即應為有利於被
    告之認定，更不必有何有利之證據；且刑事訴訟法上所謂認
    定犯罪事實之積極證據，係指適合於被告犯罪事實之認定之
    積極證據而言，雖不以直接證據為限，間接證據亦包括在內
    ，然而無論直接或間接證據，其為訴訟上之證明，須於通常
    一般之人均不致有所懷疑，而得確信其為真實之程度者，始
    得據為有罪之認定，倘其證明尚未達到此一程度，而有合理
    之懷疑存在時，自不能以推測或擬制之方法，以為有罪裁判
    之基礎（最高法院76年臺上字第4986號、40年臺上字第86號
    等判例參照）。
三、本件公訴人認為被告甲○○涉犯上開刑法第277條第1項之傷
    害罪嫌，無非以上開犯罪事實，業據告訴人乙○○之指述，
    及卷附之診斷證明書為其主要論據。訊據被告甲○○堅詞否
    認有何傷害犯行，辯稱：當天告訴人先出手毆打其妻黃素碧
    ，伊過去拉開伊太太，並未拉扯告訴人，不知道告訴人為何
    會受傷等語。經查：
(一)、證人丙○○於本院審理時結證稱：當天早上很早，大約4、5
    點的時候，伊幫伊媽媽廖淑美賣竹筍，所以在那邊擺攤。伊
    當時在顧攤子，快5點時，看到賣水果的乙○○比較晚來，
    賣粽子甲○○已經擺攤擺好了，而且已經賣了一陣子。乙○○就把車子停在甲○○攤子前面卸貨，乙○○在卸貨時，乙○○有說了一些話，但是說了什麼話，伊不清楚。賣粽子的
    黃素碧也沒有理乙○○，在整理自己的攤位的食品。乙○○
    就先用手打黃素碧的臉部，黃素碧的眼睛就流血了，她叫了
    一聲，伊轉頭叫伊媽媽，伊媽媽就大聲叫人，林清進就來了
    ，在伊媽媽叫人的過程，因為黃素碧有叫一聲，甲○○就過
    來，要阻止乙○○，結果甲○○也被乙○○打，林清進來了
    以後，把他們兩人拉開，當時甲○○已經倒在地上了。乙○○又把甲○○的摩托車及攤位踢倒，黃素碧就打電話報警，
    不久，警察就來了。甲○○跟乙○○爭執過程中，伊看到甲○○被乙○○打後，甲○○就倒下去，然後就一直被乙○○
    打。乙○○他當時是用手打甲○○，甲○○倒下去，甲○○
    想要站起來，又被乙○○打下去，大概被打了4、5下。後來
    林清進來阻止他們打架，林清進從後面拉開乙○○，是拉乙○○的背部。林清進拉乙○○時，乙○○是朝下在打甲○○
    ，到甲○○要掙扎起來，伊沒有看到甲○○曾拉乙○○的脖
    子，也沒有看到有其他人去捏乙○○的手臂。乙○○當時是
    毆打甲○○的頭部。伊當時站的位置與他們發生爭執的位置
    ，大概2、3公尺等語（見本院96年5月3日審理筆錄）。
(二)、證人廖淑美於本院95年度易字第3828號告訴人所涉傷害案件
    中結證稱：當時甲○○夫妻先到，伊和乙○○才到。伊等的
    攤位距離大約有法庭的寬度，當天的場地因為城堭廟有慶典
    ，臨時擺的攤位，位置沒有固定，不是平常的位置，當時伊
    和甲○○的攤位剛好都擺好，乙○○才來。乙○○的攤位擺
    在甲○○的右邊，伊的攤位擺在甲○○的左邊。伊聽到黃素
    碧的呻吟聲，伊過去看，發現乙○○、甲○○打在一起，當
    時情況很緊張，甲○○倒在地上，爬不起來，乙○○又打了
    他1拳，伊找了擺攤的朋友把他們拉開，拉開之後，一下子
    警察就來了。伊沒有印象甲○○有打乙○○，當時甲○○爬
    不起來，天色又很黑，現場也很緊張，甲○○有無揮拳，伊
    不能確定等語（見本院95年度易字第3828號審理卷第31、32
    頁），亦與證人丙○○前開所證述之情節相符。
(三)、告訴人雖於偵查中陳稱：當時伊在下貨，黃素碧踢伊的水果
    ，被告跑過來打伊，他占到伊的位子，當時伊在抱貨，被告
    用2隻手打伊的胸部、背部，黃素碧也有打伊，用腳踢伊，
    他們2人都與伊有拉扯，伊也有跌倒在地。不是伊先出手打
    ，伊當時抱著水果，無法反擊，伊都沒有動手云云（見臺灣
    臺中地方法院檢察署95年度偵字第26671號偵查卷第6頁）；
    然於本院審理時卻稱：伊當天沒有打黃素碧，也沒有打被告
    。被告是用拳頭打伊的左臉，打了1下，他太太從後面拉伊
    的衣服，打伊的後頸部，還有踢伊的雙腳云云（見本院96年
    5月3日審理筆錄），就案發當日被告究竟毆打其身體何部位
    ，所述前後不一。又告訴人於95年8月22日前往新大同聯合
    診所就醫時，受有頸部紅腫2處，6X1公分、3X1公分、左手
    臂瘀血3X3公分、右手擦傷、右拇指腫痛等傷害，有新大同
    聯合診所診斷證明書乙紙在卷可參（見臺中縣警察局大甲分
    局刑案偵查卷），則告訴人前開於偵查及本院審理時所陳述
    ，被告毆打其身體之部位亦均未成傷。
(四)、復參以被告之妻黃素碧於95年8月22日上午5時36分，經送至
    李綜合醫院大甲分院治療時，受有鼻挫傷、左眼瘀傷、左臉
    腫脹、右小指挫擦傷等傷害；被告於95年8月22日上午8時47
    分，經送至李綜合醫院大甲分院治療時，受有左側腋下疼痛
    、臉部多處擦傷、雙膝擦傷等傷害，有李綜合醫院急診病歷
    、護理紀錄附卷可參（見臺灣臺中地方法院檢察署95年度偵
    字第26671號偵查卷第16頁至25頁），另依被告所提出之診
    斷證明書，當日被告受有臉部多處擦傷、左胸挫傷、左頭皮
    挫傷等傷害（95年8月22日急診、95年8月24日複診）、被告
    之妻黃素碧受有鼻挫瘀傷合併鼻出血、左眼挫傷合併視覺模
    糊、臉部挫瘀傷併瘀血多處等傷害，有李綜合醫院大甲分院
    診斷證明書2紙在卷可佐（見臺中縣警察局大甲分局刑案偵
    查卷），相較於告訴人所受之傷害程度，若以告訴人所述，
    其當時是遭被告及黃素碧2人聯手毆打，且告訴人當時手抱
    貨物，均未出手毆打被告及黃素碧，何以被告及黃素碧2人
    所受之傷害程度如此嚴重？是告訴人之指述，顯與常情有悖
    。
(五)、雖證人林清進於本院95年度易字第3828號告訴人所涉傷害案
    件中結證稱：伊有看到全部的情形，當時是甲○○的攤位先
    排好，乙○○才來，黃素碧將乙○○的水果踢翻，還把乙○○的衣服從後面抓著，甲○○就揮拳打乙○○的臉云云（見
    本院95年度易字第3828號審理卷第37頁），然證人丙○○於
    本院審理時結證稱：被告與告訴人他們打架時，伊當時沒有
    看到林清進，他沒有在現場附近，因為伊沒有看到，伊也沒
    有看到林清進從何處來的，伊確定一開始發生糾紛時，林清
    進不在場，他是後來才出現的，是伊媽媽廖淑美叫人時，他
    才出現的等語（見本院96年5月3日審理筆錄）；又證人林清
    進前開證稱，被告揮拳毆打告訴人的臉部，然告訴人臉部並
    未有任何傷勢，已如前述；再證人林清進雖證稱，其有目擊
    被告及告訴人打架的全程，然其於95年度易字第3828號告訴
    人所涉傷害案件中竟結證稱：廖淑美所說去找朋友將他們拉
    開的人就是伊，廖淑美說有聽到黃素碧呻吟聲、看到甲○○
    倒在地上等節，伊沒有看到云云（見本院95年度易字第3828
    號審理卷第37頁），則證人林清進是否確實全程目擊被告與
    告訴人間本件紛爭，顯有可疑，是證人林清進前開證言，尚
    不足為被告不利之認定。
(六)、綜上所述，本件除了告訴人片面且有瑕疵之指訴外，別無證
    據可資佐證被告當日確有傷害告訴人之犯行，本件尚難認定
    被告確有涉犯傷害犯行，此外，本院復查無任何積極事證足
    認被告有何公訴人所指之犯行，依照首揭法條及判例意旨，
    不能證明被告犯罪，依法應對其諭知無罪之判決。又移送併
    辦部分與起訴部分為同一事實，為同一案件，是就併辦部分
    不另退由檢察官處理，末此敘明。
據上論斷，應依刑事訴訟法301條第1項，判決如主文。
中　　華　　民　　國　　96　　年　　5 　　月　　17　　日
                        臺灣臺中地方法院刑事第五庭
                            審判長法  官  鍾堯航
                                  法  官  吳崇道
                                  法  官  劉麗瑛
上正本證明與原本無異。
如不服本判決，應於送達後10日內向本院提出上訴狀（須附繕本
），上訴於臺灣高等法院臺中分院。
                                  書記官  王玟
中　　華　　民　　國　　96　　年　　5　　 月　　17　　日
